【裁判字號】    90,訴,1833
【裁判日期】    901018
【裁判案由】    偽造文書等
【裁判全文】
臺灣高雄地方法院刑事判決                          九十年度訴字第一八三三號
    公  訴  人  臺灣高雄地方法院檢察署檢察官
    被      告  甲○○
                丙○○
右列被告因偽造文書等案件，經檢察官提起公訴（九十年度偵字第二六○三號），本
院判決如左：
    主  文
甲○○共同行使偽造私文書，足以生損害於他人，累犯，處有期徒刑壹拾月；偽造「
高雄市政府」公印壹枚、附表一編號一至三所示之偽造信用卡參張、附表二編號一所
示之偽造國民身分證壹張及信用卡簽帳單第一聯至第三聯所偽造之「廖南生」署押三
枚均沒收。
丙○○共同行使偽造私文書，足以生損害於他人，處有期徒刑柒月；前開偽造「高雄
市政府」公印壹枚、附表一編號四至六所示之偽造信用卡參張、附表二編號二所示之
偽造國民身分證壹張均沒收。
    事  實
一、甲○○前於民國八十六年三月七日因違反麻醉藥品管理條例案件，經臺灣士林地
    方法院判處有期徒刑五月確定，於八十六年四月十二日易科罰金執行完畢；丙○
    ○前於民國八十九年五月二十九日因妨害自由案件，經臺灣花蓮地方法院判處有
    期徒刑七月，緩刑四年確定，現緩刑中。甲○○於八十九年十、十一月間閱覽報
    刊可以免費刷信用卡消費之廣告後，乃將此訊息告知丙○○，渠等竟同萌生不法
    所有之貪念，推由甲○○出面以報載電話號碼與不詳姓名、年籍之成年男子聯絡
    ，與該男子基於共同犯罪之犯意聯絡，談妥以每人各新臺幣（下同）一萬五元之
    代價，購買偽造之信用卡三枚及國民身分證一枚，並約定於八十九年十一月十日
    十六時許，在高雄市漢神百貨廣場前，由甲○○交付約定報酬三萬元及甲○○、
    丙○○本人之相片各一張，由該男子為渠等偽造國民身分證、其上「高雄市政府
    」之公印文及信用卡，嗣於八十九年十一月十八日二十二時許，該男子在高雄市
    ○○路某處，將所偽造完成如附表一、二所示之信用卡、國民身分證交予甲○○
    ，甲○○除將附表一編號四至六及附表二所示編號二所示原應交付予丙○○之信
    用卡及國民身分證代為保管外，並於附表一編號一、二所示各該偽造之信用卡背
    面持卡人簽名欄內接續偽簽「廖南生」之署名各一枚，以備行使之用。嗣甲○○
    明知上開購得之信用卡係經偽造，竟基於行使偽造私文書及詐欺得利之犯意，於
    八十九年十一月十八日近二十四時許，持附表一編號一所示之信用卡赴位於高雄
    市○○路「想不起來飲食店」，從事唱歌讌飲等消費，並佯為該信用卡名義持有
    人「廖南生」，持該信用卡以刷卡方式支付消費金額一萬零二百元，並提出該信
    用卡供該飲食店人員在刷卡機上刷卡辯識，同時於一式三聯之信用卡簽帳單上偽
    簽「廖南生」之署名（每次同時複寫「廖南生」署名二枚，第一聯為交客戶收執
    聯、第二聯為中國信託商業銀行存查聯、第三聯為商店交銀行結帳聯），表明持
    卡人同意依照信用卡使用約定，一經使用或訂購物品均應按所示全部金額付款予
    發卡銀行之意，進而將該簽帳單交予該飲食店之人員，而行使該等偽造私文書，
    致該飲食店人員陷於錯誤，提供唱歌讌飲之相關服務，使甲○○藉此取得免費享
    受唱歌讌飲等消費之財產上不法利益，足以生損害於廖南生、真正持卡人顏淑貞
    、特約商店想不起來飲食店及發卡銀行台新國際商業銀行。
二、嗣於八十九年十一月十九日上午五時三十許，甲○○、丙○○及乙○○（另經臺
    灣高雄地方法院檢察署檢察官不起訴處分確定）攜帶附表一、二所示之信用卡及
    國民身分證，共乘車牌號碼ＹＸ－一六○九號自用小客車，途經台東縣達仁鄉森
    永派出所前，遇警攔檢盤查之際，經警發現其等持有附表一、二所示之信用卡及
    國民身分證，始查悉上情。
三、案經台東縣警察局大武分局報請臺灣台東地方法院檢察署呈請臺灣高等法院檢察
    署核令移轉臺灣高雄地方法院檢察署檢察官偵查起訴。
    理  由
一、右揭事實，業據被告甲○○、丙○○分於警、偵訊及原審審理中供承不諱（參警
    卷第一頁至第五頁，臺灣台東地方法院檢察署八十九年度偵字第二二九二號偵查
    卷第七頁至第十八頁，臺灣高雄地方法院檢察署九十年度偵字第二六○三號偵查
    卷第十九頁至第二十頁，本院九十年八月二十八日、九月十三日及十月四日審判
    筆錄），復有前開所述信用卡簽帳單一紙在審卷可稽及附表一、二所示偽造信用
    卡六張、身分證二張扣案足資佐證。再附表一所示之信用卡六張均係偽造之信用
    卡一節，亦有台新國際商業銀行信用卡中心九十年二月十六日台新信卡字第九○
    ○○三一號函、華僑商業銀行信用卡服務部九十年九月六日九十僑銀信卡字第○
    一八二號函、中國信託商業銀行股份有限公司陳報狀及新竹國際商業銀行總行九
    十年九月十四日竹商銀個金險字第○九○○七五二二號函在卷可明。且查被告甲
    ○○並於附表一編號一、二所示之信用卡背面持卡人簽名欄內偽簽「廖南生」之
    署名各一枚，亦據本院當庭勘驗明確（參本院九十年九月十三日審判筆錄）。又
    附表二所示之國民身分證，經本院調閱該偽造之國民身分證所載之統一編號、年
    籍資料及配偶姓名等戶籍資料，除該身分證所載姓名分為廖南生、鄭光洲外，另
    該統一編號資料分係吳永智、先覺，而其餘年籍資料及配偶姓名等資料，對照吳
    永智、先覺之個人基本資料觀之，均有未合，另該身分證上均蓋有「高雄市政府
    」公印文，有法務部戶役政連結作業系統資料一份及本院勘驗筆錄在審卷可資佐
    憑（參本院九十年九月十三、十月四日審判已錄），足認附表二所示國民身分證
    全部均屬偽造，故其上「內政部印」之公印文亦為偽造之事實，至為顯然。本案
    事證明確，被告甲○○、丙○○犯行均堪以認定。
二、按信用卡乃係發卡銀行將持卡人之年籍、身分證字號、可供消費額度等相關資料
    輸入電腦製作磁條，附於信用卡背面，以便持卡人於持卡消費時，經由特約店刷
    卡機器中之電腦判讀無誤後，始得由持卡人消費，在外觀上並無法以人之知覺直
    接認識信用卡中之資料（包括持卡人之年籍、身分證字號、可供消費額度等），
    故應屬刑法第二百二十條第二項「錄音、錄影或電磁紀錄，藉機器或電腦之處理
    所顯示之聲音、影像或符號，足以為表示其用意之證明者，亦同」之準私文書，
    故持以行使應成立行使偽造準私文書罪。而於偽造之信用卡背面持卡人簽名欄內
    偽簽真正持卡人姓名，係偽簽署押（最高法院九十年度台上字第一六三八號及三
    一七二號判決意旨參照）。又按信用卡簽帳單係標明特約商店、消費卡號、消費
    時間及金額，並由消費者簽名於上，表示確認與簽帳單所列內容相符之意，並執
    該簽帳單與日後郵寄之消費明細帳單核對，與收據之作用相同，自屬私文書之性
    質。次按國民身分證屬品行能力服務相類證書之一種為刑法第二百十二條之特種
    文書（最高法院四十年度台非字第二○號判例），而偽造公印，刑法第二百十八
    條既有獨立處罰之規定，且較刑法第二百十二條之處罰為重，則於偽造刑法第二
    百十二條之文書同時偽造公印者，即難僅論以該條之罪，而置刑法第二百十八條
    處刑較重之罪於不問，亦為司法院大法官釋字第八十二號解釋所揭櫫明確。末按
    ，本件被告甲○○、丙○○行為後，刑法業於九十年六月二十日修正增訂第二百
    零一條之一第二項，該條項規定「行使前項偽造、變造之信用卡、金融卡、儲值
    卡或其他相類作為簽帳、提款、轉帳或支付工具之電磁紀錄物，或意圖供行使之
    用，而收受或交付於人者，處五年以下有期徒刑，得併科三萬元以下罰金」，與
    前述刑法第二百十六條、第二百二十條第二項、第二百十條之行使偽造準私文書
    罪處五年以下有期徒刑比較，以修正前之法律有利於被告，依刑法第二條第一項
    但書之規定，自應適用行為時之法律，核先敘明。
三、查本件偽造所偽造如附表二所示廖南生、鄭光洲等人之身分證上有偽造高雄市政
    府印之公印文，並持之行使，極易使人將被告甲○○、丙○○與廖南生、鄭光洲
    之身分混淆，自足生損害於廖南生、鄭光洲及戶政機關對於國民身分證核發之正
    確性。核被告甲○○、丙○○購買偽造國民身分證之行為，係犯刑法第二百十八
    條第一項之偽造公印罪、第二百十二條之偽造特種文書罪；另其購買偽造之信用
    卡，核係犯刑法第二百二十條第二項、第二百十條之偽造準私文書罪。又被告甲
    ○○於附表一編號一、二所示之信用卡背面持卡人欄內簽名，繼持附表一編號一
    之信用卡至特約商店消費之行為，所為係犯刑法第二百十六條、第二百十條之行
    使偽造私文書罪、第三百十九條第二項詐欺得利罪，其偽造私文書之低度行為，
    為行使偽造私文書之高度行為所吸收；其偽造署押之行為，為偽造私文書之階段
    行為，均不另論。被告甲○○所犯偽造公印文罪、偽造特種文書罪及偽造準私文
    書罪間，有方法結果之牽連關係，雖其所犯刑法第二百十八條第一項之偽造公印
    文罪及第二百十條之偽造私文書罪間之刑度相同，惟審酌被告甲○○偽造公印文
    及準私文書之目的，係達成其日後行使偽造準文書詐取財物，故認此部分犯罪情
    節較重，依刑法第五十五條之規定，應從一重之偽造私文書罪處斷。而被告丙○
    ○所犯偽造公印文罪、行使偽造準私文書罪、行使偽造私文書罪及詐欺得利既遂
    罪四罪間，有方法結果之牽連關係，雖其所犯刑法第二百十八條第一項之偽造公
    印文罪及第二百十六條、第二百十條之偽造私文書罪間之刑度相同，惟審度被告
    行使偽造私文書詐取財物，犯罪情節較重，依刑法第五十五條之規定，應從一重
    之行使偽造私文書罪處斷。另被告甲○○、丙○○就前開偽造公印、偽造特種文
    書、偽造準私文書部分及被告甲○○就前開行使偽造私文書、詐欺得利部分，與
    該不詳姓名、年籍成年男子間，有犯意之聯絡及行為之分擔，均為共同正犯。公
    訴人雖未就被告甲○○、丙○○所偽造附表二所示國民身分證上其上公印犯行部
    分予以起訴，然本院認此部分與前開論罪科刑部分有牽連犯之裁判上一罪關係，
    為起訴效力所及，本院自應併予審究。再被告甲○○、丙○○就前開論罪犯行部
    分，應僅就其本身與該不詳姓名、年籍之成年男子間有犯意聯絡，渠等間並無犯
    意聯絡，非屬共同正犯，公訴人認其二人為共同正犯，容有誤會，併同敘明。另
    被告甲○○前於八十六年三月七日因違反麻醉藥品管理條例案件，經臺灣士林地
    方法院判處有期徒刑五月確定，於八十六年四月十二日易科罰金執行完畢，有臺
    灣高等法院被告全國前案紀錄表及臺灣高雄地方法院檢察署刑案資料查註紀錄表
    各一份在卷可稽，其於五年內再犯本件有期徒刑以上之罪，為累犯，爰依刑法第
    四十七條之規定，加重其刑。本院審酌被告甲○○、丙○○年輕力盛，不思依正
    常管道賺取，竟起貪念，侵害他人之財產權，漠視相關當事人之權益，破壞社會
    金融消費秩序甚鉅，惟念其等犯後態度尚稱良好，且審酌其等並非主謀等一切情
    狀，分別量處如主文所示之刑。扣案如附表一、二所示偽造之信用卡六張及國民
    身份證二張，分係被告甲○○、丙○○所有，業經渠等供明在卷可按，且係供犯
    罪所用之物，應依刑法第三十八條第一項第二款宣告沒收。另前開所述信用卡簽
    帳單第一聯至第三聯所偽造之「廖南生」署押各一枚及偽造之「高雄市政府」公
    印一枚，雖均未扣案，然不問屬於犯人與否，均應依刑法第二百十九條之規定宣
    告沒收。至於附表一編號一至二所示之信用卡及附表二所示之國民身分證既已宣
    告沒收，其背面持卡人欄上所偽造之「廖南生」之署押及所偽造之「高雄市政府
    」公印文，毋庸再予宣告沒收，併此敘明。
四、據上論斷，應依刑事訴訟法第二百九十九條第一項前段，刑法第二十八條、第二
    百十二條、第二百十八條第一項、第二百十六條、第二百二十條第二項、第二百
    十條、第二百十九條、第三百三十九條第二項、第四十七條、第五十五條、第三
    十八條第一項第二款，罰金罰鍰提高標準條例第一條前段，判決如主文。
本案經檢察官周天畏到庭執行職務。
中      華      民      國    九十      年      十      月     十八     日
                              臺灣高雄地方法院刑事第四庭
                                  法    官  張 維 君
右正本證明與原本無異。
如不服本判決，應於判決送達後十日內，向本院提出上訴狀。
                                  書 記 官  趙 美 玲
中    華    民    國      九十      年      十      月      十八      日
附錄：本判決論罪科刑法條：
刑法第三百三十九條：
意圖為自己或第三人不法之所有，以詐術使人將本人或第三人之物交付者，處五年以
下有期徒刑、拘役或科或併科一千元以下罰金。
以前項方法得財產上不法之利益或使第三人得之者亦同。
前二項之未遂犯罰之。
刑法第二百十條：
偽造、變造私文書，足以生損害於公眾或他人者，處五年以下有期徒刑。
刑法第二百十六條：
行使第二百十條至二百十五條之文書者，依偽造、變造文書或登載不實事項或使登載
不實事項之規定處斷。
刑法第二百十八條第一項：
偽造公印或公印文者，處五年以下有期徒刑。
刑法第二百二十條第二項：
附表一：
┌──┬─────────┬────────────┬─────────┐
│編號│偽造之信用卡及卡號│偽造持卡人簽名欄內之署押│備              註│
├──┼─────────┼────────────┼─────────┤
│一  │偽造台新國際商業銀│廖南生簽名一枚          │該信用卡為台新國際│
│    │行ＶＩＳＡ卡、卡號│                        │商業銀行發行、持卡│
│    │000000000│                        │人為顏淑貞        │
│    │0000000號  │                        │                  │
├──┼─────────┼────────────┼─────────┤
│二  │偽造新竹國際商業銀│廖南生簽名一枚          │該信用卡為新竹國際│
│    │行ＶＩＳＡ卡、卡號│                        │商業銀行發行、持卡│
│    │000000000│                        │人為張美鳳        │
│    │0000000號  │                        │                  │
├──┼─────────┼────────────┼─────────┤
│三  │偽造中國信託商業銀│無                │該信用卡為中國信託│
│    │行股份有限公司ＭＡ│                        │商業銀行股份以限公│
│    │ＳＴＥＲ卡、卡號五│                        │司發行，持卡人為蔡│
│    │000000000│                        │淑銀              │
│    │一八二一六號      │                        │                  │
├──┼─────────┼────────────┼─────────┤
│四  │偽造華僑國際商業銀│無                      │該信用卡為華僑國際│
│    │行ＶＩＳＡ卡、卡號│                        │商業銀行發行、持卡│
│    │000000000│                        │人為陳筱君        │
│    │0000000號  │                        │                  │
├──┼─────────┼────────────┼─────────┤
│五  │偽造中國信託商業銀│無                      │該信用卡為中國信託│
│    │行股份有限公司ＭＡ│                        │商業銀行股份有限公│
│    │ＳＴＥＲ卡、卡號五│                        │司發行，持卡人為陳│
│    │000000000│                        │精徽              │
│    │二五四一三號      │                        │                  │
├──┼─────────┼────────────┼─────────┤
│六  │偽造中國信託商業銀│無                      │中國信託商業銀行股│
│    │行股份有限公司ＭＡ│                        │份有限公司未核發此│
│    │ＳＴＥＲ卡、卡號四│                        │卡號              │
│    │000000000│                        │                  │
│    │五六九八○九號    │                        │                  │
└──┴─────────┴────────────┴─────────┘
附表二：
┌──┬─────────────────────┬──────────┐
│編號│偽      造      後      內      容        │查  詢  之  結  果  │
│    ├───┬───┬─────┬───────┤                    │
│    │      │出  生│          │              │                    │
│    │姓  名│  │身分證字號│住          址│                    │
│    │      │年月日│          │              │                    │
├──┼───┼───┼─────┼───────┼──────────┤
│一  │廖南生│五十九│Ｅ１２０４│高雄市左營區自│該身分證字號為吳永智│
│    │      │年一月│６７８４６│治新村四三八號│、出生年月日為五十四│
│    │      │十五日│          │              │年三月一日生、住高雄│
│    │      │      │          │              │市○○區○○路七十八│
│    │      │      │          │              │巷十弄一號          │
├──┼───┼───┼─────┼───────┼──────────┤
│二  │鄭光洲│五十九│Ｅ１２０４│高雄市小港區大│該身分證字號為先覺、│
│    │      │年十月│６１４３３│業北路二十一號│出生年月日為五十四年│
│    │      │十日生│          │              │九月九日生、住台北市│
│    │      │      │          │              │南港區○○街四十二巷│
│    │      │      │          │              │五十六弄十四號      │
└──┴───┴───┴─────┴───────┴──────────┘


司法院資訊處製作；財團法人民間司法改革基金會備份。
